Inventaris van het archief van het Adviesbureau voor Bedrijfsorganisatie Ir J.M. Louwerse, (1914) 1925-1953
Nationaal Archief, Den Haag
Adviesbureau voor Bedrijfsorganisatie van J.M. Louwerse
Adviesbureau Louwerse
1914-1953
merendeel 1925-1953
I20508
13.40 meter; 138 inventarisnummers.
Normale geschreven, getypte en gedrukte documenten, geen bijzondere handschriften.
Nationaal Archief, Den Haag
Adviesbureau voor Bedrijfsorganisatie Ir J.M. Louwerse
Het archief van het Adviesbureau voor Bedrijfsorganisatie Ir J.M. Louwerse (1925-1953) bestaat grotendeels uit de per opdracht geordende werkrapporten en de bijbehorende bijlagen, met adviezen aan en bedrijfsoverzichten van verschillende opdrachtgevers waaronder vele fabrieken, de ANWB en de Nederlandse Spoorwegen. Daarnaast is een catalogus van het filmarchief aanwezig, evenals een verzameling dia's die gebruikt werden bij presentaties van organisatieadviezen.
Archiefvorming
Geschiedenis van de archiefvormer
Het hier beschreven archief is afkomstig van het kantoor van ir J.M. Louwerse, onafhankelijk organisatieadviseur. Het persoonlijk archief van ir Louwerse bevindt zich nog in handen van particulieren.
Geschiedenis van het archiefbeheer
De adviezen werden door Louwerse op nummer geborgen in rode omslagen, die aan de rugkant van een doorlopende streep waren voorzien. Daarna werden zij in glazen kasten geborgen, zodat van buitenaf kon worden gezien of het archief nog compleet was. Daarom werd Louwerses' werkarchief ook wel "gala-archief" genoemd, omdat het bij oogopslag snel toegankelijk was.
De verwerving van het archief
Inbewaringgeving van een particulier archief, niet in eigendom verkregen
Inhoud en structuur van het archief
2.18
Inhoud
Het kantoorarchief bestaat uit de volgende bestanddelen:
De uitgebrachte adviezen aan bedrijven en organisaties, met de daarbij behorende bijlagen. De adviezen zijn geordend op nummer per opdrachtgever, waarbij moet worden aangemerkt dat er een zg. "O-serie" aan voorafgaat, waarin zich verschillende opdrachtgevers bevinden. Een uitvoerige analyse van de inhoud van dit werkarchief bevindt zich in lijstnummer 137. De bijlagen, veelal periodieke overzichten van bedrijfsresultaten om de effecten van een betere organisatie te meten, zijn eveneens bewaard, omdat de rangschikking van de cijfers anders is dan de gebruikelijke administratieve verslaglegging. Het archief Louwerse geeft daardoor niet alleen inzicht in de werkzaamheden van het bureau, maar ook van de bedrijven die zijn opdrachtgevers waren.
De kantooradministratie. Dit gedeelte betreft voornamelijk de organisatie van het kantoor Louwerse.
Lijst van opdrachtgevers
1. Cuypers & Co. Kunstwerkplaatsen Roermond
2. Kon. Weefgoederenfabriek v.h. Stork & Co. Hengelo
5. Rotterdamsche Tramwegmij. Rotterdam
14. Ned. Gruyere Blokmelkfabriek Zwolle
16. N.V. Gevaerts Photoproducten Antwerpen
19. H.P. Gelderman & Zonen N.V. Oldenzaal
20. Lijm- & Gelatinefabriek "Delft" Delft
21. Bontweverij "De Batavier" Winterswijk
22. N.V. P.F. v. Vlissingen & Co.'s Katfabriek Helmond
23. Scholten & Zonen Enschede
24. N.V. De Vries Robbe & Co. Gorinchem
25. Dordtsche Metaalwarenfabriek. Bekkers Dordrecht
26. N.V. Instrumentenfabriek "Waldorp" Den Haag
27. J.A. Carp's Garenfabrieken N.V. Helmond
28. N.V. Scheepswerf "Conrad" Haarlem
29. N.V. Kalkzandsteenfabriek Roelfsema Groningen
30. Ter Weme & Zonen Neede
31. N.V. Horst & De Heus Hilversum
32. D. Jordaan & Zn. Haaksbergen
33. N.V. Tabaksindustrie v.h. Gebr. Philips Maastricht
34. N.V. IJzergieterij & Emailleerf. Vulc.O. Terborg
35. Gerh. Jannink & Zonen N.V. Enschede
36. W. Bernet & Co. Amsterdam
37. Stoffel & Co. St. Gallen
38. Boras Waefveri Aktie Bolag Boras
39. N.V. E. ter Kuile & Zn. Text. Fabr. Enschede
40. Kon Ned. Automobiel Club Den Haag
41. N.V. Ver.Kon.Pap.Fabr. v. Gelder & Zonen Amsterdam
42. Economisch Instituut v.d. Middenstand Den Haag
43. N.V. Tot expl.v. Bendien's Conf.fabr. Almelo
44. M. v. Delden & Co. Gronau
45. Ned. Katoenspinnerij Hengelo
46. N.V. Staalmeubel Amsterdam
47. N.V. Machinefabriek Gebr. Stork & Co. Hengelo
48. Restaurant Royal Den Haag
49. N.V. Betondak Arkel
50. Kon.Oldenz.Stoomw. v.h. Molkenboer Oldenzaal
51. N.V. Ramaer's Textielfabriek Helmond
52. Braat's Centrale Verwarming Delft
53. Textielindustrie Mij. "Apeldoorn" Apeldoorn
54. N.V. Werkspoor Amsterdam/Utrecht
55. Dooyes & Van Kuyk Amsterdam
56. Zuid Hollandsche Hypotheekbank Rotterdam
57. Warmtekrachtbureau Hilversum
58. Scheepswerf "De Liesbosch" Jutphaas
59. Steenfabriek v.h. v. Lookeren Campagne Zaltbommel
60. N.V. Stork Hijsch Haarlem
61. C. Jamin Rotterdam
62. Briel & Verster Eindhoven
63. Glasfabriek Leerdam Leerdam
64. N.V. Stroostoffabriek Phoenix Veendam
65. Turfcentrale Zwolle
66. P.J. Blom Enschede
67. Diepenbrock & Reigers N.V. Ulft
68. N.V. Mech.Papierwarenfabriek v.h. Zwart Rotterdam
69. Centrale Suiker Maatschappij Amsterdam
70. Spinnerij Roombeek Enschede
71. N.J. Menko Enschede
72. Pieter Schoen & Zoon Zaandam
73. Boekelosche Stoombleekerij N.V. Boekelo
74. N.V. Metaalwarenfabriek Drenthina Hoogeveen
75. Hollandsche Draad en Kabelfabriek Amsterdam
76. Veenendaalsche Stoomspinnerij en weverij Veenendaal
77. Gebr. Scholten Almelo
78. N.V. Plateelbakkerij Zuid Holland Gouda
79. P. Melchers Schiedam
80. Steenfabriek "De Zandberg" Nijmegen
81. Imco Hengelo
82. B.J. Huurman & Zn. Leiden
83. Scholten en Van Heek Enschede
84. J. Baars & Zonen Krommenie
85. Rubberfabriek "Vredestein" Loosduinen
86. Swagemakers Caesar Tilburg
87. Th. Niemeyer Groningen
88. Gispen's fabriek v. Met.Bew. N.V. Culemborg
89. N.V. Meubel en Metaalfabr. "Floreat" Amersfoort
90. A.N.W.B. Den Haag
91. Rijksdienst tot uitvoering der Zuiderzee Steunwet Amsterdam
92. Les Fonderies Bruxelloises Haren
93. Gebr. Jannink N.V. Enschede
94. Asselbergs & Nachenius Breda
95. Ned. Scheepsbouw Maatschappij Amsterdam
96. Expertisebureau Kiewit Rotterdan
97. Rotterdamsch Nieuwsblad Rotterdam
98. Staatsbedrijf der Artillerieinrichtingen Hembrug
99. Van Heek & Co. N.V. Enschede
100. Ingenieursbureau N. Perquin Zeist
101. J.J. Melchers Schiedam
102. N.V. Ned. Dokmaatschappij Amsterdam
103. N.V. Erven Lucas Bols Amsterdam
104. Nederlandsche Spoorwegen Utrecht
105. N.V. Hazemeyer Hengelo
106. Ver. Tabakindustrie Mignot & De Block Eindhoven
107. Polak & Schwarz's Essencefabrieken Zaandam
108. Van Mechelen Bergen o/Zoom
109. Vullingh's Band-, Veter-, en elastiekfabriek Heeze
110. N.V. Eindh. Katoenmij. Ing. De Haes Eindhoven
111. N.V. Stoelen en meubelfabriek Van Rooyen IJsselstein
112. Algemene Meubelbond
113. Voedselvoorziening in oorlogstijd Scheveningen
114. Wederopbouw Rotterdam
115. Fa. Scholten & Visser Almelo
116. Van Wijk & Visser Geldermalsen
117. Holl. Kunstzijde Industrie Breda
118. N.V. Huygen & Wessel Amersfoort
119. Algem. Kunstzijde Unie Arnhem
120. N.V. Stoombandfabriek Van Engelen & Evers Heeze
121. N.V. Thabur Den Haag
122. Electromotorenfabriek Dordt Dordrecht
123. N.V. Bureaumachine Maatschappij Den Haag
124. Oranje Nassau Mijnen Heerlen
125. Ned. Spoorwegen, weg en werken Utrecht
126. Bredero's Bouwbedrijf Zuilen
127. N.V. Confectiefabr. v.h. F. Kamphuis Zutphen
128. N.V. N. Sprij's Meubelfabriek & Houthandel Vlaardingen
129. Linoleumfabrieken N.V. Krommenie Krommenie
130. Wiegerinck & Koch, N.V. Tricotfabr. Zutphen
131. Textielfabriek "Huizen" Huizen
132. Rotterdamsche Tramwegraaatschappij Rotterdam
133. Oostwoudfabrieken Franeker
134. Rotterdamsche Heerenkleedingfabriek "Roklefa" Rotterdam
135. Dempo Bouwplatenfabriek Barneveld
136. N.V. Koninklijke Pellerij Mercurius v.h. Gebr. Laan Wormerveer
137. A. de Jong Scheepswerf en Machinefabr. Vlaardingen
138. Ministerie van Oorlog Den Haag
139. Polak & Schwarz's Essencefabrieken Zaandam
140. Nat. Hulpactie Roode Kruis Rotterdam
141. Studiegroep Regeeringsvraagstukken
142. W. Hoogenstraaten & Co. Leiden Alkmaar
143. Markjohn Spreader Cy. Ltd. Londen
144. Eversleep Matrassenfabriek Almelo
146. N.V. Handelsmaatschappij "Sarvi" Utrecht
147. Vakgroep Meubelindustrie Haarlem
148. Pierson & Co. Amsterdam
149. Phoenix Rubber Co. Londen
150. Nederlandsche Meubelfabriek "De Ster". Geldermalsen
152. Markham Traction Ltd. Londen
154. N.V.Electronische Apparaten en Metaalwarenfabriek Rudolf Blik
155. Nederlandsche Jagersvereeniging 's-Gravenhage
156. Taminiau's Conservenfabrieken N.V. Elst
157. N.V. Apparatenfabriek "Overijssel" Zwolle
158. N.V. Neerlandia Draadindustrie Jutphaas
160. DAGRA
164. Nederlandsche Kaizer Frazer Fabrieken
166. Forta c.v. Woudenberg
167. Verwarmingsmaatschappij Utrecht Utrecht
168. Nederlandsche Instrumenten- en Electrische Apparatenfabriek NIEAF N.V. Utrecht
169. Amstelbrouwerij Amsterdam
171. Aannemersmaatschappij v.h. Fa. J. Krap N.V. Utrecht
172. N.V. Nieuwe Nederlandsche Maatschappij tot Vervaardiging van spiegelglas, glazen voorwerpen en chemische producten.
173. N.V. Numerofa
174. N.V. Instrumentenfabriek en -handel v.h. P.J. Kipp en zonen Delft
175. Kenya Kyanite Co. Ltd. Nairobi
176. Machine- en apparatenfabriek Sybrandy Amsterdam
177. N.V. Brouwerij d'Oranjeboom Rotterdam
Selectie en vernietiging
Vernietigingslijst
Kasboeken, bankboeken, giroboeken. 1925-1953.
Ingekomen rekeningen, giro- en bankafschriften. 1925-1953.
Correspondentie over kostendeclaraties die niet worden betwist. 1925-1940.
Totaal 0,5 m1 of 3,7% van het geheel.
Aanwijzingen voor de gebruiker
Openbaarheidsbeperkingen
Volledig openbaar.
Materiële beperkingen
Aanvraaginstructie
Openbare archiefstukken kunnen online worden aangevraagd en gereserveerd. U kunt dit ook via de terminals in de studiezaal van het Nationaal Archief doen. Om te kunnen reserveren dient u de volgende stappen te volgen:
U maakt een profiel aan op www.gahetna.nl, en logt vervolgens in
Via de archiefinventaris (alleen de beschrijvingen met rode nummers) selecteert u het gewenste archiefstuk door op de knop 'Reserveren' te klikken
In het volgende scherm geeft u aan op welke dag u het archiefstuk wilt inzien
Indien u zich bevindt in de studiezaal en een tafelnummer heeft ontvangen kunt u dit nummer vermelden. Als u geen tafelnummer heeft kunt u tafelnummer 777 laten staan
Vervolgens bevestigt u uw reservering door deze te versturen.
Verwant materiaal
Beschikbaarheid van kopieën
Beschrijving van de series en archiefbestanddelen
- Verzamelde werkrapporten, met bijlagen (het z.g. "gala-archief"), I.
  - Rapporten, geordend op opdracht, genummerd, A.
    - 01-0.13, 1
    - 0.14-0.27, 2
    - 0.28-0.51, 3
    - 1-2.12, 4
    - 2.13-2.24, 5
    - 2.25-2.31, 6
    - 2.32-2.39, 7
    - 5.1-5.14, 8
    - 5.15-5.21, 9
    - 5.22-5.26, 10
    - 5.27-14.4, 14.7e-j., 11
    - 14.7k-s. 14.8, 14.10-11, 12
    - 14.14 a-j., 13
    - 14.14 k-r., 14
    - 14.16-30 en D., 15
      Voor 14 zie ook lijstnummers 75, 78 en 96
    - 16
    - 19.1-19.23, 17
    - 19.16-21.3, 18
      Voor 19 zie ook lijstnummers 79-87, 103, 104 en 123.
    - 21.4-21.17, 19
    - 22, 20
    - 23, 21
    - 24.1-24.5, 22
    - 24.6-24.16, 23
    - 24.17-25.1, 24
    - 26.1-26.10, 25
    - 26.11-26.23, 26
    - 27.1-27.13, 27
    - 27.14-27.19, 28
    - 27.21-29.1, 29
    - 30.1-34.3, 30
    - 34.4-35 bis.3, 31
      Voor 35 zie ook lijstnummer 124.
    - 36.1-37.2, 32
    - 37.3-39.1, 33
    - 39.2-41.10, 34
    - 41.11-41.23, 35
    - 41.24-42.7, 36
    - 43.1-44.5, 37
    - 44.6-46.1, 38
    - 47.1-48.4, 39
    - 49.1-50.6, 40
    - 51.1-54.12, 41
    - 55-1-60.9, 42
    - 60.10-61 4b, 43
    - 61. 4c-65.3, 44
    - 65.4-67.10, 45
    - 67.11-71.1, 46
    - 72-75, 47
    - 76-79, 48
    - 80-84, 49
    - 85-86.3, 50
    - 86.3-86.10, 51
    - 86.11-89.1, 52
    - 90-93.3, 53
      Voor 91 zie ook lijstnummer 97.
    - 93. 3-93.13, 54
    - 94-97, 55
    - 98.1-98.17, 56
    - 98.18-99.9, 57
    - 99.10-102.3, 58
      Voor 103 zie ook lijstnummer 98.
    - 104, 59
    - 105.0-110.3, 60
      Voor 106 zie ook lijstnummer 106. Voor 107 zie ook lijstnummer 102.
    - 110.4-112.1, 61
      Voor 111 zie ook lijstnummer 92 en 99.
    - 113, 62
    - 114-116, 63
      Voor 114 zie ook lijstnummer 100.
    - 117-121, 64
    - 122-124, 65
    - 125-129, 66
    - 130-134, 67
    - 135-139.8, 68
      Voor 137 zie ook lijstnummer 119.
    - 139.9-143.1, 69
    - 144-150, 152, 154, 70
    - 154-156, 71
    - 157-169.4, 72
      Voor 164 zie ook lijstnummer 101.
    - 169 D-175, 73
    - 175 D-177, 74
  - Bijlagen bij de rapporten, B.
    Er zijn ook bijlagen niet in deze rubriek beschreven. In de beschrijving van het gala-archief wordt daarnaar verwezen.
    - Bedrijfsoverzichten naar aanleiding van opdracht nr. 14., 75-78
      - 1936-1939, 75
      - 1940-1943, 76
      - 1944-1948, 77
      - 1949-1953. Zie voor ongeregistreerde stukken lijstnummer 96., 78
    - Bijlagen bij de rapportage inzake opdracht nr. 19., 79-87
      - Verkorte bedrijfsoverzichten. 1932-1945., 79
      - Verkorte bedrijfsoverzichten. 1946-1953., 80
      - Uitgebreide bedrijfsoverzichten. 1933-1936., 81
      - Uitgebreide bedrijfsoverzichten. 1937-1940., 82
      - Uitgebreide bedrijfsoverzichten. 1941-1943., 83
      - Uitgebreide bedrijfsoverzichten. 1944-1947., 84
      - Uitgebreide bedrijfsoverzichten. 1948-1951., 85
      - Uitgebreide bedrijfsoverzichten. 1952. Duplicaten. 1939-1940., 86
      - Duplicaten 1941-1942 en verspreide stukken., 87
    - Bedrijfsoverzichten naar aanleiding van opdrachten nr. 21, 24-6., 88
    - Bedrijfsoverzichten naar aanleiding van opdracht nr. 27.11., 1930-1937.; 89
    - Bedrijfsoverzichten naar aanleiding van opdrachten nr. 35, 38, 44-46.49, 50, 67, 70, 74., 90
    - Bedrijfsoverzichten naar aanleiding van opdrachten nr. 84, 86, 87, 92, 93, 99., 91
    - Bedrijfsoverzichten naar aanleiding van opdrachten nr. 111, 127, 130, 137, 139., 92
    - Bedrijfsoverzichten naar aanleiding van de opdrachten nr. 142, 143, 150, 160, 176., 93
    - Inhoudsopgave van het "gala-archief". (Lijst van opdrachtgevers) (tot opdracht 142), Z.j.; 94
    - Tabs, houdende inhoudsopgaven van de werkdossiers in het gala-archief (tot ca. 1950), onvolledig., Z.j.; 95
  - Losse stukken, buiten de dossieromslagen aangetroffen., C.
    - Bedrijfsoverzichten van de Nederlandsche Gruyère Blokmelkfabriek (opdracht nr. 14)., 1935-1953.; 96
    - Dossiers inzake metingen voor de palingvisserij voor het Rijksinstituut voor de Zuiderzeesteunwet. (opdracht nr. 91)., 1925-1938.; 97
    - Dossier inzake adviezen aan de Erven Lucas Bols bij een verbouwing. (opdracht nr. 103: niet verzonden rapporten)., 1940.; 98
    - Bedrijfsoverzicht van de n.v. Stoelen- en meubelfabriek Van Rooyen in IJsselstein. (opdracht nr. 111)., 1943-1946.; 99
    - Bijlagen bij een rapport van de n.v. Thabur in Den Haag (opdracht nr. 114)., 1914.; 100
    - Bedrijfsoverzichten van de Amstel brouwerij in Amsterdam. (opdracht nr. 164)., 1951.; 101
    - Bedrijfsoverzichten van Polak en Schwarz' Essencefabrieken in Zaandam. (opdracht nr. 107)., 1949-1951.; 102
    - Bedrijfsoverzichten van H.P. Gelderman en zonen n.v. in Oldenzaal. (opdracht nr. 19)., 1953.; 103
    - Rapporten over H.P. Gelderman en zonen n.v. in Oldenzaal (opdracht nr. 19)., 1923-1928.; 104
    - Rapporten en bedrijfsoverzichten over Kenya Co. Ltd. in Nairobi., 1951.; 105
    - Stukken betreffende adviezen van Louwerse bij een proces van de n.v. Vereenigde Tabaksindustrie Mignot en De Block in Eindhoven tegen het gemeentebestuur naar aanleiding van de schadeloosstelling na onteigening. (opdracht nr. 106)., 1942-1943.; 106
    - Stukken betreffende een proces van Louwerse tegen Taminiau Conservenfabrieken in Elst wegens vordering van zijn honorarium., 1947-1953.; 107
  - Visuele hulpmiddelen, D.
    - Catalogus van het filmarchief, met beschrijvingen van opnamen., 1949.; 108
      Het filmarchief is overgedragen aan de Rijksvoorlichtingsdienst.
    - Filmanalyses, houdende beschrijvingen van opnamen., Z.j.; 109
    - Aantekeningen, over films., Z.j.; 110
    - Manuscript, houdende een beschrijving van een methode van temposchattingen door films., Z.j.; 111
    - Werktekening voor de produktielijn van de autofabriek Kaiser Fraser Corporation te Willow Run (Michigan, U.S.A.)., 26 augustus 1948.; 112
    - Foto-archief, houdende negatieven en afdrukken alfabetisch op bedrijf geordend., Z.j. Zie voor de betekenis van de afkortingen lijstnummer 120.; 113
    - Glasdiapositieven, gebruikt voor voorlichting over organisatieadviezen., Z.j. (vóór 1940); 114-118
      Met lijst in elk inventarisnummer.
      - Dia's nr. 1-50., 114
      - Dia's nr. 51-100., 115
      - Dia's nr. 100-150., 116
      - Dia's nr. 151-200., 117
      - Dia's nr. 201-220., 118
    - Loonstaten en rapporten inzake L. de Jongs Scheepswerf- en machinefabrieken in Vlaardingen. (opdracht nr. 137)., Z.j.; 119
    - Alfabetische lijst van afkortingen van bedrijfsnamen, bedoeld als index op de dossiersnummers 1-136., Z.j.; 120
- Buiten de werkrapporten gehouden stukken (kantoorarchief), II.
  - Dossiers, houdende correspondentie met verschillende bedrijven over te maken afspraken inzake organisatieadviezen., 1927-1940.; 121-122
    - A-R., 121
    - S-Z., 122
  - Werkstaten van Gelderman en Zoon in Oldenzaal met rapporten, (opdracht nr. 19), 1939-1953.; 123
  - Werkstaten en rapporten van de weverij Hendrik Jannink (Gerhard Jannink en Zonen, opdracht nr. 35)., 1939-1953.; 124
  - Diverse correspondentie., 1931-1938.; 125
  - Boekhouding., 1925-1953.; 126-134
    - Inventarisboeken. 1925-1953., 126
    - Balansboeken. 1926-1936., 127
    - Proefbalansen en jaarbalansen. 1938-1950., 128
    - Tabellarische kasstaten houdende aantekeningen van aan bedrijven te declareren kosten. 1926-1952., 129-130
      - 1926-1942, 129
      - 1946-1952, 130
    - Grootboeken. 1928-1947., 131-132
      - 1928-1932, 131
      - 1939-1947, 132
    - Financiële maandoverzichten. 1946-1952., 133
    - Salarisrekeningen. 1931-1948., 134
  - Tijdsboekhouding., 1939-1942.; 135
  - Kasboekjes van het kantinebeheer., 1937-1939.; 136
  - Volledige inventaris van het gala-archief., Z.j. (na 1953).; 137
  - Copie-manuscript Het Adviesbureau voor bedrijfsorganisatie van ir. J.M. Louwerse, 1 juli 1925-1 mei 1939, aangeboden door de medewerkers., 138